【裁判字號】    99,簡上,830
【裁判日期】    991221
【裁判案由】    詐欺
【裁判全文】
臺灣桃園地方法院刑事判決             99年度簡上字第830號
上  訴  人
即  被  告  陳亮全
上列上訴人即被告因詐欺案件，不服本院99年度桃簡字第2335號
，中華民國99年9 月15日第一審刑事簡易判決（臺灣桃園地方法
院檢察署99年度偵字第3944號），提起上訴，本院管轄第二審合
議庭判決如下：
    主      文
上訴駁回。
陳亮全緩刑貳年。
    事  實
一、陳亮全應能預見詐欺集團等不法份子經常利用他人存款帳戶
    、提款卡、密碼轉帳等方式，獲取不法利益並逃避執法人員
    之追查，且依其社會經驗，應有相當之智識程度可知悉其提
    供帳戶之存摺、金融卡供他人使用，恐遭詐欺集團成員利用
    從事詐欺取財之犯行，雖無引發他人萌生犯意之確信，但仍
    以縱有人持以犯罪，亦不違背其本意，而基於幫助詐欺取財
    之不確定故意，於民國99年1 月12日12時許，在桃園縣中壢
    市後火車站附近某處，將其所有中華郵政股份有限公司大溪
    郵局崎頂支局帳號000-00000000000007號帳戶之提款卡及密
    碼等金融資料，提供予真實姓名、年籍均不詳之成年人。該
    成年人及其所屬之詐欺集團成員取得上開帳戶資料後，即共
    同基於為自己不法所有之犯意聯絡，於99年1 月13日18時許
    ，以電話聯絡呂盈娟，自稱是拍賣網站之賣家，向呂盈娟訛
    稱其先前於網路購物時，因網路系統錯誤造成重複扣款，須
    至提款機取消設定，致呂盈娟陷於錯誤信以為真，至桃園縣
    桃園市○○○路與安慶街口之萊爾富超商內之自動櫃員機前
    ，依指示操作而匯款新臺幣（下同）14594 元至陳亮全上開
    帳戶內，嗣經呂盈娟發覺有異，而報警循線查獲。
二、案經桃園縣政府警察局大溪分局報告臺灣桃園地方法院檢察
    署檢察官偵辦聲請以簡易判決處刑。
    理  由
一、本件認定事實所引用卷內所有卷證資料（包含人證與文書證
    據、物證等證據）之證據能力，被告於本院準備程序、審理
    時均不爭執（見本院簡上字卷第21頁、27頁背面至28頁），
    且無證據證明係公務員違背法定程序所取得；又卷內各項文
    書證據，並無刑事訴訟法第159 條之4 第1 款、第2 款顯有
    不可信而不得作為證據之情形，故本院均認有證據能力。
二、本院認定犯罪事實所憑之證據及認定之理由：
（一）證人即被害人呂盈娟於警詢、偵訊時所為之證述。
（二）如事實欄所示之000-00000000000007號帳戶確為被告所申
      辦、且上開被害人亦匯款至被告之該帳戶一節，有中華郵
      政大溪崎頂郵局被告上開帳戶開戶資料暨客戶歷史交易清
      單1 份在卷可查。
（三）被害人呂盈娟匯款至被告上開帳戶，亦有其提出之台新銀
      行自動櫃員機交易明細表1 紙可證。
三、對被告所辯不採納之理由：被告答辯及其上訴意旨略以：我
    是求職被騙的，對方要我的密碼才能查詢我的信用紀錄，當
    時我的戶頭沒有錢，我就把密碼告訴他，沒有要詐騙別人云
    云。惟查：
（一）按金融存款帳戶，事關存戶個人財產權益之保障，與存戶
      之金融卡及密碼結合，其專屬性、私密性更形提高，除非
      本人或與本人具密切之關係者，難認有何理由可自由流通
      使用該存摺、金融卡及密碼，一般人亦均有應妥為保管存
      摺、金融卡及密碼，以防止被他人冒用之認識，縱有特殊
      情況偶有將存摺、金融卡及密碼交付他人之需，亦必深入
      瞭解其用途後再行提供以使用，恆係吾人日常生活經驗與
      事理；且金融帳戶為個人理財之工具，申請開設金融帳戶
      並無任何特殊之限制，一般民眾皆可以存入最低開戶金額
      之方式申請開戶，一個人可以在不同之金融機構申請多數
      之存款帳戶使用，並無何困難，此乃眾所週知之事實。且
      依一般人之社會生活經驗，若見有非親非故之人不以自己
      名義申請開戶，反而以出價蒐購或借用之方式向他人蒐集
      金融機構帳戶供己使用，衡情當能預見蒐集金融帳戶者，
      係將所蒐集之帳戶用於從事財產犯罪之轉帳工具。況觀諸
      現今社會上，詐騙者以蒐集之人頭帳戶，作為詐欺之轉帳
      帳戶，業經報章媒體時有批露，因此交付帳戶予非親非故
      之人，受讓人將持以從事財產犯罪，已屬一般智識經驗之
      人所能知悉或預見，被告陳亮全竟仍任意將本件金融卡及
      密碼等帳戶資料交付予身分上毫無關係之人，對於該持用
      其帳戶資料之人果真用以作為詐欺取財之轉帳工具，顯然
      亦不違背被告之本意，本件雖查無積極證據證明被告與該
      蒐集其帳戶之人有何共同實施詐欺犯行之手段施用或犯意
      聯絡，惟被告對於金融帳戶交付他人使用，可能遭持以從
      事詐欺取財犯罪之用，有所預見，且果真被利用作為詐欺
      取財之轉帳帳戶，又不違背被告之本意，足認被告有以提
      供帳戶予他人，幫助他人犯詐欺取財罪之不確定故意，灼
      然明甚。
（二）再按諸社會常態，應徵工作者於應徵工作時，除非係臨時
      工，若係正式工作，應徵者應備相關履歷於面試時談妥工
      作時間、工作報酬、工作內容等關係個人權益之重要事項
      ，再交付個人未來領取薪資之帳號，作為薪資匯款之用，
      而非交付帳戶之提款卡或密碼。再衡諸現今社會應徵正當
      工作者，多半只需提供證件供雇主確認其身分即足，如公
      司或機關對於員工薪資之發放採取轉帳方式，亦多半於確
      定僱用後方要求應徵者提供，斷無可能於尚未確認是否僱
      用之際，即要求應徵者先行提供提款卡或告知密碼，而應
      徵工作縱需徵信應徵者信用是否良好、是否有前科等，亦
      無可能自其金融帳戶中之資料可得，其理至明。本件被告
      案發時為年滿20歲、高中畢業之成年人，對於其提供前揭
      帳戶之提款卡、密碼前，應可預見該人可能以其所提供之
      帳戶用於不法收取他人款項，況被告對於應徵公司名稱為
      何、負責人何人、在何處上班等應徵工作重要事項均不清
      楚，卻仍執意將提款卡交付該人，其顯有幫助他人犯罪之
      不確定故意甚明。被告雖提出其求職時之報紙廣告及其與
      廣告上電話通聯之通聯紀錄各1 紙，惟被告求職一節縱使
      為真，亦無法解免被告交付帳戶予非親非故之人，使受讓
      者持以從事財產犯罪之不確定故意，所辯無理由，不足採
      信。
（三）綜合上述說明，本案事證已臻明確，被告犯行洵堪認定，
      應予依法論科。
四、查本案向被告取得帳戶提款卡及密碼之不詳姓名年籍成年人
    為犯罪集團成員，而該集團成員所為，均係犯刑法第339 條
    第1 項之詐欺取財罪。被告基於幫助之意思，提供所有前揭
    帳戶提款卡及密碼，對於正犯即收受者犯詐欺罪資以助力，
    乃基於幫助詐欺之犯意而參與構成要件以外行為，核其所為
    ，係犯刑法第30條第1 項前段、第339 條第1 項之幫助詐欺
    取財罪。其既屬幫助犯，爰依刑法第30條第2 項規定，按正
    犯之刑減輕之。
五、原審以被告犯罪事證明確，援引刑事訴訟法第449 條第1 項
    前段、第3 項、第454 條第2 項，刑法第30條第1 項前段、
    第2 項、第339 條第1 項、第41條第1 項前段，刑法施行法
    第1 條之1 第1 項、第2 項前段等規定，量處有期徒刑3 月
    ，並諭知如易科罰金以新臺幣1,000 元折算1 日，核其認事
    用法，洵無不當，量刑亦稱妥適，被告上訴仍執陳詞否認犯
    罪，為無理由，應予駁回。
六、查被告前未曾受有期徒刑以上刑之宣告，有臺灣高等法院被
    告前案紀錄表一份在卷可稽，且被告已與被害人呂盈娟達成
    和解，並製有和解書1 紙在卷可憑（參本院簡上字卷第8 頁
    ），被告並於99年12月7 日匯款14594 元予被害人一節，復
    有郵政跨行匯款申請書及本院公務電話紀錄各1 紙附卷可查
    ，其僅因一時失慮，致罹刑典，堪認其經此科刑之教訓後，
    當知所警惕，信無再犯之虞，本院因認前開宣告之刑，以暫
    不執行為適當，爰依刑法第74條第1 項第1 款之規定，併予
    宣告緩刑2 年，以啟自新。
據上論斷，應依刑事訴訟法第455 條之1 第1 項、第3 項、第
368 條，刑法第74條第1 項第1 款，判決如主文。
本案經檢察官馮美珊到庭執行職務。
中    華    民    國    99    年    12    月    21    日
                  刑事第三庭  審判長法  官  謝順輝
                                    法  官  曾雨明
                                    法  官  楊麗文
以上正本證明與原本無異。
不得上訴。
                                    書記官  柯凱騰
中    華    民    國    99    年    12    月    21    日
附錄本案論罪科刑依據之條文：
中華民國刑法第339 條
意圖為自己或第三人不法之所有，以詐術使人將本人或第三人之
物交付者，處5 年以下有期徒刑、拘役或科或併科1 千元以下罰
金。
以前項方法得財產上不法之利益或使第三人得之者，亦同。
前二項之未遂犯罰之。

司法院資訊處製作；財團法人民間司法改革基金會備份。
